【裁判字號】    98,審交訴,262
【裁判日期】    990129
【裁判案由】    公共危險等
【裁判全文】
臺灣高雄地方法院刑事判決           98年度審交訴字第262號
公  訴  人  臺灣高雄地方法院檢察署檢察官
被      告  乙○○
選任辯護人  許清連律師
            李錦臺律師
            陳奕全律師
上列被告因公共危險等案件，經檢察官提起公訴（98年度偵字第
26950 號），嗣被告於本院準備程序中就被訴事實為有罪之陳述
，經本院告知簡式審判程序之旨，並聽取被告與公訴人之意見後
，合議庭裁定由受命法官獨任進行簡式審判程序，判決如下：
    主  文
乙○○犯不能安全駕駛動力交通工具罪，累犯，處有期徒刑參月
；又犯肇事致人死亡逃逸罪，累犯，處有期徒刑柒月；又犯過失
致人於死罪，處有期徒刑肆月。應執行有期徒刑壹年。
    事      實
一、乙○○前於民國97年間，因違背安全駕駛致交通危險案件，
    經本院以97年度審交簡字第946 號判決判處有期徒刑2 月確
    定，並於97年7 月16日易科罰金執行完畢。詎不知悔改，明
    知飲酒過量不得駕駛車輛，於98年9 月6 日20時許，飲用高
    梁酒1 瓶後，已達不能安全駕駛動力交通工具之程度，竟仍
    於同日20時25分許，駕駛車牌碼號ZJ-6462 號自小客車，沿
    高雄市○○區○○路由南向北行駛，途經該路50號前，本應
    注意車前狀況，隨時採取必要措施，以避免危險之發生，而
    依當時情況，又非不能注意及此，竟疏未注意減速慢行且貿
    然行駛；適有陳惠美同向徒步行走於德中路，亦疏未注意行
    人應在劃設之人行道行走，竟貿然行走於該路慢車道上，致
    乙○○之自小客車撞及陳惠美，陳惠美因之受有頭部外傷併
    顱內出血等傷害，經送醫後延至同年月7 日上午10時38分許
    不治死亡。詎乙○○駕車肇事後，明知陳惠美已經倒地受傷
    ，竟未下車加以救護，反而逕自駕車逃離現場，嗣經陳顗合
    記下車號報警，經警對乙○○實施呼氣酒精濃度測試，測得
    其呼氣酒精濃度高達每公升0.99毫克，始悉上情。
二、案經甲○○訴由高雄市政府警察局楠梓分局報請臺灣高雄地
    方法院檢察署檢察官偵查起訴。
    理  由
一、本件被告乙○○所犯係死刑、無期徒刑、最輕本刑為3 年以
    上有期徒刑以外之罪，其於準備程序中就被訴事實為有罪之
    陳述，經本院告知簡式審判程序之旨，並聽取公訴人及被告
    意見後，合議庭裁定由受命法官獨任進行簡式審判程序，合
    先敘明。
二、上開事實，業據被告於警詢、偵查及本院審理中坦承不諱，
    核與證人陳顗合於警詢中證述之情節相符，復有高雄市政府
    警察局交通警察大隊交通事故談話紀錄表、高雄市政府警察
    局楠梓分局道路交通事故現場圖、高雄市政府警察局楠梓分
    局道路交通事故調查報告表(一)、(二)、刑法第一百八十五條之
    三案件測試觀察紀錄表、酒精濃度測試單、臺灣高雄地方法
    院檢察署相驗屍體證明書、現場照片、臺灣高雄地方法院檢
    察署檢驗報告等在卷可稽。依前揭客觀事證，足徵被告出於
    任意性之自白與事實相符，自堪採信，本件事證明確，被告
    犯行均堪認定，應依法論科。
三、按刑法第185 條之3 規定服用酒類致不能安全駕駛動力交通
    工具而駕駛罪，係抽象危險犯，並不以發生具體危險為必要
    ，至所謂酒醉狀態，只需一般評價程度達於對車輛駕駛行為
    失其必要之注意力或判斷力之虞即可，至實際上對駕駛行為
    是否發生具體危險，並非首要考慮之因素，而服用酒類不能
    安全駕駛動力交通工具之認定，參考德國、美國之認定標準
    ，對於酒精濃度吐氣已達每公升0.55毫克，肇事率為一般正
    常人之10倍，即認為已達不能安全駕駛之標準。本件被告酒
    後駕車，經測得其呼氣酒精濃度每公升0.99毫克，此有被告
    酒精濃度測試值紀錄紙足憑，且於查獲後有含糊不清等情事
    ，亦有刑法第185 條之3 案件測試觀察紀錄表報告書可資佐
    證，足認被告確因飲酒已達不能安全駕駛動力交通工具之程
    度無疑。次按刑法第185 條之4 之肇事致人死傷逃逸罪，所
    謂「逃逸」，與行為人是否有積極「逃亡、隱匿」等阻礙犯
    罪偵查行為無涉，而係指行為人不留在肇事現場為即時救護
    、避免後車再度撞擊或協助相關人員迅速處理事故而離去之
    行為，蓋此一離去行為將可能促使肇事所發生之損害而有再
    度擴大之危險。本件被告於肇事後未報警或對被害人陳惠美
    採取送醫、急救等必要救護行為，即行離去，顯難達上開條
    文欲使肇事駕駛人即時救護以減少死傷之立法目的，揆諸上
    開說明，自屬肇事逃逸。是核被告所為，係犯刑法第185 條
    之3 不能安全駕駛動力交通工具罪、第185 條之4 肇事致人
    死亡逃逸罪、第276 條第1 項之過失致人於死罪。被告所犯
    上開3 罪，犯意各別，行為互殊，應分論併罰。被告酒醉駕
    車致人死亡，應依道路交通管理處罰條例第86條第1 項之規
    定，就過失致人於死部分加重其刑。又被告有如事實欄所載
    之前案紀錄，前於97年7 月16日易科罰金執行完畢等情，有
    臺灣高等法院被告前案紀錄表可參，其受有期徒刑執行完畢
    後，5 年內故意再犯本件有期徒刑以上之不能安全駕駛動力
    交通工具罪、肇事致人死亡逃逸罪等2 罪，為累犯，應依刑
    法第47條第1 項之規定，就被告所犯不能安全駕駛動力交通
    工具罪、肇事致人死亡逃逸罪部分加重其刑。爰審酌被告前
    因違背安全駕駛致交通危險罪案件，經判刑及執行完畢，本
    件復於酒後已不能安全駕駛之情況下，猶率爾駕車上路，因
    而肇事致被害人死亡，造成被害人家屬難以彌補之傷痛，更
    於肇事後未救護被害人或報警處理，旋即離開現場，置他人
    生命、身體不顧，所為實屬不該，惟念其犯後坦承犯行，且
    已與被害人家屬成立和解，已給付被害人家屬部分賠償金新
    臺幣100 萬元，有和解筆錄在卷可佐，堪認具有悔意等一切
    情狀，分別從輕量處如主文所示之刑，並定其應執行刑，以
    示懲儆。而本件被告乙○○雖業與被害人家屬達成和解，然
    其曾因違背安全駕駛致交通危險案件，經本院以97年度審交
    簡字第946 號判決判處有期徒刑2 月，並於97年7 月16日易
    科罰金執行完畢，核與宣告緩刑要件不符，故不為緩刑之宣
    告，附此敘明。
據上論斷，應依刑事訴訟法第273 條之1 第1 項、第284 條之1
、第299 條第1 項前段，道路交通管理處罰條例第86條第1 項，
刑法第185 條之3 、第185 條之4 、第276 條第1 項、第47條第
1 項、第51條第5 款，判決如主文。
本案經檢察官杜妍慧到庭執行職務。
中    華    民    國    99    年     1    月    29    日
                  交通法庭    法  官  曾子珍
以上正本證明與原本無異。
如不服本判決，應於收受送達後10日內向本院提出上訴書狀。
中    華    民    國    99    年     1    月    29    日
                              書記官  李承悌
附錄本判決論罪科刑法條：
中華民國刑法第185條之3
服用毒品、麻醉藥品、酒類或其他相類之物，不能安全駕駛動力
交通工具而駕駛者，處一年以下有期徒刑、拘役或科或併科15萬
元以下罰金。
中華民國刑法第185條之4
駕駛動力交通工具肇事，致人死傷而逃逸者，處6 月以上5 年以
下有期徒刑。
中華民國刑法第276條
因過失致人於死者，處2 年以下有期徒刑、拘役或2,000 元以下
罰金。
從事業務之人，因業務上之過失犯前項之罪者，處5 年以下有期
徒刑或拘役，得併科3,000元以下罰金。

司法院資訊處製作；財團法人民間司法改革基金會備份。
